臺灣屏東地方法院民事裁定　　　　　　 100年度家聲字第83號
聲　請　人　朝欽實業股份有限公司
法定代理人　徐吉永
相　對　人　鄭貴元
　　　　　　鄭勝友
　　　　　　鄭凱華
上列聲請人聲請命繼承人陳報遺產清冊期間事件，本院裁定如下
：
    主  文
聲請駁回。
聲請程序費用由聲請人負擔。
    理  由
一、聲請意旨略以：被繼承人郭秋音（女，民國○○年○ 月○ 日生
    ，身分證統一編號：Ｚ000000000號）於民國92年2 月13日死
    亡，相對人為其繼承人，迄未向法院拋棄繼承，亦未陳報遺
    產清冊，聲請人係被繼承人郭秋音保證契約之債權人，且其
    死亡前即已發生代負履行責任，按民法繼承編施行法第1 條
    之3 第2 項「繼承在民法繼承編中華民國98年5 月22日修正
    施行前開始，繼承人對於繼承開始以前已發生代負履行責任
    之保證契約債務，由其繼續履行債務顯失公平者，以所得遺
    產為限，負清償責任」，爰依民法第1156條之1 規定，聲請
    鈞院命繼承人於三個月內提出遺產清冊，俾聲請人後續主張
    權利等語。
二、按債權人得向法院聲請命繼承人於三個月內提出遺產清冊，
    民法第1156條之1 第1 項固定有明文。惟繼承在民法繼承編
    施行前開始者，除本施行法有特別規定外，不適用民法繼承
    編之規定；其在修正前開始者，除本施行法有特別規定外，
    亦不適用修正後之規定，民法繼承編施行法第1 條定有明文
    。可知如繼承於98年5 月26日前發生者，即不得溯及既往而
    無該條之適用。
三、經查，本件聲請人主張之事實，固據提出債權憑證影本、戶
    籍謄本、本院99年4 月30日屏院惠家慧字第0990011211號函
    及繼承系統表等件為證，惟被繼承人郭秋音係於92年2 月13
    日死亡，本件被繼承人死亡時既在98年6 月12日民法第1156
    條之1 修訂前，揆諸前揭說明，自無從適用修訂後民法第11
    56條之1 規定之餘地，聲請人之聲請於法不合，應予駁回。
四、至聲請人主張本件係被繼承人郭秋音生前因保證契約已發生
    代負履行責任，應適用民法繼承編施行法第1 條之3 第2 項
    規定，惟由其繼續履行債務顯失公平者，以所得遺產為限，
    負清償之責等云。惟查關於被繼承人郭秋音之繼承人是否因
    繼承而須負代履行責任，及是否顯失公平，均係實體事項，
    而本院僅得就是否具備命繼承人提出遺產清冊之形式要件為
    審查，聲請人應依訴訟程序另行主張，本院尚無從據此認定
    本件應溯及既往適用新法，併予敘明。
五、依非訟事件法第21條第1項前段，裁定如主文。
中    華    民    國   100    年    5     月    31    日
                      家事法庭法  官  朱盈吉
以上正本係照原本作成。
如不服本裁定應於送達後10日內向本院提出抗告狀，並繳納抗告
費新臺幣1,000元。
中    華    民    國   100    年    5     月    31    日
                              書記官  蔡明株